【裁判字號】    98,消債更,91
【裁判日期】    990119
【裁判案由】    更生事件
【裁判全文】
臺灣士林地方法院民事裁定            98年度消債更字第91號
聲  請  人
即  債務人  朱容瑩原名：朱秀.
法定代理人  鄭凱鴻律師
上列當事人聲請更生事件，本院裁定如下：
    主  文
債務人朱容瑩（原名：朱秀琴）自中華民國九十九年一月二十二
日十七時起開始更生程序。
命司法事務官進行本件更生程序。
    理  由
一、按債務人與金融機構協商成立者，不得聲請更生或清算，但
    因不可歸責於己之事由，致履行顯有重大困難者，不在此限
    。本條例施行前，債務人依金融主管機關協調成立之中華民
    國銀行公會會員辦理消費金融案件無擔保債務協商機制與金
    融機構成立之協商，準用前項之規定，消費者債務清理條例
    第151 條第5 項、第6 項分別定有明文。次按，債務人不能
    清償債務或有不能清償之虞，且無擔保或無優先權之債務總
    額未逾新臺幣（下同）1,200 萬元者，於法院裁定開始清算
    程序或宣告破產前，得向法院聲請更生，觀諸同條例第3 條
    、第42條第1 項規定自明。又法院開始更生程序之裁定，應
    載明其年、月、日、時，並即時發生效力。法院開始更生或
    清算程序後，得命司法事務官進行更生或清算程序，必要時
    得選任律師、會計師或其他適當之自然人或法人一人為監督
    人或管理人，復為同條例第45條第1 項、第16條所明定。
二、本件聲請意旨略以：聲請人有不能清償債務情事，前曾於民
    國95年間，依中華民國銀行公會會員辦理消費金融案件無擔
    保債務協商機制與最大債權金融機構即萬泰商業銀行股份有
    限公司成立協商，協商條件為每月還款新臺幣（下同）2 萬
    3,868 元。其協商當時每月收入約為4 萬5,000 元，扣除協
    商金額後，雖無法維持最低基本生活，但聲請人之弟會協助
    聲請人還款，惟其弟97年9 月23日突然中風，加上該年度景
    氣不佳，保險業務招攬困難，聲請人實無力獨自負擔本身之
    生活費及女兒之扶養費，逼不得已只能毀諾。故聲請人確係
    因不可歸責於己之事由，致履行協商條件顯有重大困難。且
    其無擔保或無優先權之債務總額未逾1,200 萬元，復未經法
    院裁定開始清算程序或宣告破產。為此，向本院聲請更生等
    語。
三、經查，聲請人所主張之上開事實，業據提出財政部臺北市國
    稅局95至97年度綜合所得稅各類所得資料清單、財政部臺北
    市國稅局財產歸屬資料清單、中華民國銀行公會會員辦理消
    費金融案件無擔保債務協商機制協議書、財團法人金融聯合
    徵信中心當事人綜合信用報告－債務清理條例前置協商專用
    債權人清冊、全戶戶籍謄本、薪資轉帳存摺影本、勞工保險
    被保險人投保資料表、業務人員所得明細表、津貼給予表（
    見本院卷第10至12、22、32至36、46、50至57、108 至123
    、125 至131 、164 至167 、244 、253 至257 、264 、28
    1 至290 頁）等為證，核屬相符，堪認為真正。而聲請人98
    年度薪資加計國華人壽於98年4 月14日給付聲請人之6 萬8,
    116 元員工相對提撥退些金及離職金，平均每月約為1 萬8,
    536 元，此有國華人壽退休金及離職金給付明細、本院公務
    電話查詢紀錄表、98年11月業務人員所得明細表（見本院卷
    第107 、292 至294 頁），附卷足參。從而，聲請人目前每
    月薪資所得業已低於協商還款金額，更遑論支應每月必要支
    出，其主張有不可歸責於己之事由致履行協商條件顯有重大
    困難，應堪認為真實。又聲請人查無消費者債務清理條例第
    6 條第3 項、第8 條或第46條各款所定駁回更生聲請之事由
    存在，準此，聲請人聲請更生，應屬有據。揆諸首揭規定及
    說明，應予開始更生程序，並命司法事務官進行本件更生程
    序。
四、爰裁定如主文。
中    華    民    國    99    年    1     月    19    日
                  民事第二庭  法      官  蕭錫証
上為正本係照原本作成。
本件不得抗告。
中    華    民    國    99    年    1     月    19    日
                              書  記  官  羅伊安

司法院資訊處製作；財團法人民間司法改革基金會備份。
